臺灣新竹地方法院刑事簡易判決　　　100年度竹簡字第701號
聲　請　人　臺灣新竹地方法院檢察署檢察官
被　　　告　黃家威
上列被告因詐欺案件，經檢察官聲請簡易判決處刑（100 年度偵
字第4861號），本院判決如下：
    主    文
黃家威幫助犯共同詐欺取財罪，處有期徒刑肆月；如易科罰金，
以新臺幣壹仟元折算壹日。又幫助犯共同詐欺取財罪，處有期徒
刑肆月；如易科罰金，以新臺幣壹仟元折算壹日。應執行有期徒
刑陸月；如易科罰金，以新臺幣壹仟元折算壹日。
    犯罪事實及理由
一、犯罪事實：黃家威明知收購人頭帳戶者，其目的在借用個人
    帳戶作為詐欺集團之人頭帳戶，或供被害人匯入遭詐騙款項
    之帳戶，仍基於幫助詐欺取財之犯意，而分別為下列之犯行
    ：
（一）於民國99年8 月初某日，得知真實姓名年籍不詳綽號「小
      志」之成年男子欲收購人頭帳戶，因自身缺錢花用，竟依
      「小志」之指示，以每一帳戶新臺幣（下同）5 千元之代
      價，向劉昆樺引介出售合作金庫商業銀行東竹北分行（下
      稱「合庫東竹北分行」）帳號0000000000000 號帳戶之存
      摺、提款卡及密碼，劉昆樺並於99年8 月初之某日在黃家
      威新竹市○○路576 巷26號4 樓之住處內將上揭帳戶資料
      交付黃家威，黃家威再以不詳方式將上揭帳戶資料交付「
      小志」，黃家威因此獲得1 千元之佣金，數日後黃家威依
      約交付劉昆樺5 千元（劉昆樺此次所涉幫助詐欺犯行，另
      由臺灣新竹地方法院檢察署檢察官以99年度偵字第9010號
      、第9379號聲請簡易判決處刑）。嗣「小志」所屬詐欺集
      團之成員取得劉昆樺上開合庫東竹北分行帳戶後，即共同
      基於意圖為自己不法所有之詐欺犯意，於99年8 月5 日下
      午1 時12分許，由詐騙集團某成員先假冒臺中市警察局第
      五大隊警員「李先生」以電話0000000000號電話向吳佑君
      佯稱其涉嫌出受帳戶予詐騙集團，嗣後該詐騙集團另一名
      成員又洋稱為法院陳姓書記官，要求吳佑君將存款匯入指
      定之帳戶，致吳佑君信以為真而陷於錯誤，而於同日下午
      3 時6 分許，在高雄市○○○路580 號合庫銀行左營分行
      ，以臨櫃無摺存款之方式，存款9 萬元至劉昆樺上開合庫
      東竹北分行帳戶內。嗣吳佑君發覺有異，報警處理，經警
      循線查悉上情。
（二）相隔約一星期後，黃家威另基於幫助詐欺取財之犯意，在
      新竹市○○路天公壇公園對面之萊爾富便利商店前，再向
      劉昆樺引介出售中華郵政股份有限公司花蓮國安郵局（下
      稱「花蓮國安郵局」）帳號00000000000000號帳戶之存摺
      、提款卡及密碼（劉昆樺此次所涉詐欺犯行，業經臺灣屏
      東地方法院以100 年度簡字第337 號判決判處有期徒刑3
      月確定）予「小志」。嗣「小志」所屬詐欺集團之成員取
      得劉昆樺上開花蓮國安郵局帳戶資料後，即共同基於意圖
      為自己不法所有之詐欺犯意，為下列犯行：
  １、於99年8 月8 日前之不詳時間，由詐騙集團某成員在露天
      拍賣網站上佯裝為帳號nono00732 之賣家，刊登販售Appl
      e 牌I-Phone 4G手機之不實訊息，致林煜棠於99年8 月8
      日晚間10時許，在新北市○○區○○路3 段40號1 樓住處
      上網瀏覽該訊息後，信以為真而陷於錯誤，上網出價購買
      ，並於同年月10日下午3 時30分許，在新竹市○○街郵局
      ，臨櫃匯款1 萬6 千元至劉昆樺上開花蓮國安郵局帳戶內
      。嗣林煜棠一直未收到商品而發覺有異，報警處理，經警
      循線查悉上情。
  ２、於99年8 月10日前之不詳時間，由詐騙集團某成員，在露
      天拍賣網站上佯裝為帳號：pear10410 之賣家，刊登販售
      Nikon 牌D90 型數位相機之不實訊息，致賴揚仁於99年8
      月10日上午某時，在桃園市○○路1071號上網瀏覽該訊息
      後，信以為真陷於錯誤而出價購買，並於同日某時許匯款
      1 萬2 千元至劉昆樺上開花蓮國安郵局帳戶內。嗣賴揚仁
      再以電話向該賣家確認交貨事宜時，發現電話已遭停用而
      查覺有異，報警處理，經警循線查悉上情。
二、案經臺灣新竹地方法院檢察署檢察官自動簽分偵查後聲請簡
    易判決處刑。
三、理由
    訊據被告黃家威故坦承有於上揭時地幫「小志」向另案被告
    劉昆樺引介收購合庫東竹北分行及花蓮國安郵局帳戶存摺、
    提款卡及密碼，但否認有幫助他人詐欺取財之犯意云云（見
    99年度偵字第9010號偵查卷影卷第24、25頁）惟查：
（一）本件帳號0000000000000 號帳戶及帳號00000000000000號
      帳戶分別係另案被告劉昆樺向合庫東竹北分行及花蓮國安
      郵局申請開戶設立並以5 千元之代價由被告黃家威轉介出
      售予「小志」等情，除有被告黃家威上述之供述外，另有
      他案被告劉昆樺於警詢及檢察事務官詢問中之供述（見99
      年度偵字第9010號偵查卷影卷第4 至6 、14、15頁、99年
      度偵字第9379號偵查卷影本第9 至11頁），且有合作金庫
      商業銀行東竹北分行99年8 月26日第0990003069號函所附
      及花蓮國安郵局戶名劉昆樺之開戶基本資料及交易往來明
      細等資料在卷可稽（見99年度偵字第9379號偵查卷影本第
      15至21頁）。而本案被害人吳佑君、林煜棠及賴揚仁受詐
      騙後，因而分別存款或匯款9 萬元、1 萬6 千元及1 萬2
      千元至另案被告劉昆樺前開所有合庫東竹北分行及花蓮國
      安郵局帳戶等情，除有被害人吳佑君、林煜堂及賴揚仁於
      警詢時之指述外（見99年度偵字第9379號偵查卷影本第4
      至8 頁），亦有被害人吳佑君提供之合作金庫銀行存款憑
      條影本、林煜棠提供之郵政國內匯款執據影本及賴揚仁提
      供之臺北富邦商業銀行存摺影本各1 紙、內政部警政署反
      詐騙諮詢專線紀錄表、高雄市政府警察局左營分局左營派
      出所受理詐騙帳戶通報警示簡便格式、受理各類案件紀錄
      表、臺北縣政府（現新北市政府）警察局中和第二分局積
      穗派出所受理詐騙帳戶通報警示簡便格式表、所受理刑事
      案件報案三聯單、受理各類案件紀錄表、桃園縣政府警察
      局桃園分局埔子派出所受理詐騙帳戶通報警示簡便格式表
      及受理各類案件紀錄表各1 份；偽造之法務部執行凍結管
      制命令影本1 紙及露天拍賣網站網頁列印資料共4 頁等資
      料在卷可參（見99年度偵字第9379號偵查卷影本第16至19
      、22至30頁）。是認前揭「小志」與所屬詐騙集團成員確
      有以被告黃家威所引介購買之另案被告劉昆樺所申請開立
      之合庫東竹北分行帳號0000000000000 號帳戶及花蓮國安
      郵局帳號00000000000000號帳戶作為渠等詐欺取財犯行，
      而供作被害人吳佑君、林煜棠及賴揚仁等轉帳往來之用無
      訛。
（二）被告黃家威固以伊不知道「小志」係詐騙集團成員，不知
      道幫助「小志」收購帳戶是犯罪行為等語置辯。然查：一
      般社會大眾都明知個人金融機構帳戶之存摺、提款卡及密
      碼等物係攸關個人信用之專用物品，一般人無庸向他人收
      購或借貸，即可向金融機構申請開戶使用，且國內社會常
      見之詐騙集團，經常利用他人之存款帳戶轉帳，以掩飾其
      等犯罪之不法所得，逃避執法人員之查緝，而提供自己之
      金融帳戶之存摺、提款卡及連同密碼予陌生人士使用，更
      常與財產犯罪密切相關，可能為詐騙等犯罪集團所利用，
      以遂其等詐欺犯罪及掩飾其等犯罪所得財物或財產上利益
      之目的；又按金融帳戶之存摺、提款卡及密碼資料等物事
      關個人財產權益之保障，除非本人或與本人親密關係者，
      難認有何理由可自由流通使用該存摺、提款卡及密碼資料
      ，縱使特殊情況偶有交付他人使用之需，亦必然深入瞭解
      用途及合理性後，再行提供以使用，方符常情，被告黃家
      威於檢察事務官詢問時供稱：伊並不知「小志」之年籍及
      真實姓名，顯見伊與「小志」並非十分熟識，是被告黃家
      威與「小志」並非熟識，如何確信他人不會利用其帳戶從
      事犯罪行為？而被告黃家威竟引介另案被告劉昆樺出售合
      庫東竹北分行及花蓮國安郵局帳戶存摺、提款卡及密碼，
      予「小志」，實與常情有違，顯見被告黃家威前揭所辯，
（三）按刑法上之故意，分為直接故意（確定故意）與間接故意
      （不確定故意），「行為人對於構成犯罪之事實，明知並
      有意使其發生者」為直接故意；又「行為人對於構成犯罪
      之事實，預見其發生而其發生並不違背其本意者」為間接
      故意，刑法第13條第1 項、第2 項定有明文。茲衡諸常情
      ，今日一般人至金融機關開設帳戶使用，係極為方便容易
      且迅速之事，苟有使用金融存款帳戶之正當用途，自以使
      用其本人或可信賴之親友申請之帳戶，最為便利安全，始
      可避免帳戶名義人反悔或心存歹念，利用通知掛失止付、
      變更存戶印鑑圖章或換摺之方式，將帳戶內之款項領走一
      空，反致使用帳戶人蒙受損失，故苟非意圖以他人之帳戶
      從事不法用途，並藉以逃避查緝，自無花費金錢或以其他
      方法向無相當信賴關係之陌生人取得帳戶使用之理，且近
      年來以詐財之犯罪類型層出不窮，該等犯罪，多數均係利
      用他人帳戶作為詐欺所得財物之出入帳戶，業經媒體廣為
      披載，是依一般人通常之知識、智能及經驗，均已詳知向
      陌生人購買、承租或其他方法取得帳戶者，多係欲藉該帳
      戶取得不法犯罪所得，且隱匿帳戶內資金之實際取得人之
      身分，以逃避追查，故被告黃家威於本件行為時係成年且
      具智識之人，從而被告黃家威可知引介另案被告劉昆樺出
      售合庫東竹北分行及花蓮國安郵局帳戶存摺、提款卡及密
      碼等資料，將可能被用來作為詐欺取財等非法用途上。是
      以被告黃家威猶引介另案被告劉昆樺出售帳戶予成年人「
      小志」，當堪認被告黃家威亦有容任或允許所引介收購之
      另案被告劉昆樺之金融帳戶資料作為詐欺取財之匯款指定
      帳戶使用，準此，被告黃家威顯有幫助詐欺取財之不確定
      故意存在，應堪認定。
（四）次按刑法上之幫助犯，係指以幫助之意思，對於正犯資以
      助力，而未參與實施犯罪之行為者而言。查被告黃家威引
      介購買另案被告劉昆樺所申設本件帳戶予成年人「小志」
      之行為，要屬詐欺取財構成要件以外之行為，則被告黃家
      威應屬以幫助之意思，參與詐欺取財構成要件以外之行為
      ，應以詐欺取財之幫助犯論。
（五）綜上，本件黃家威犯行明確，應依法予以論科。
四、論罪科刑：
（一）論罪：
  １、按本件成年人「小志」與所屬詐騙集團成員等成年人共同
      基於意圖為不法所有之犯意聯絡及行為分擔，分別以佯稱
      辦理刑事案件、網路購物等之詐騙方式，引誘被害人吳佑
      君、林煜堂及賴揚仁等陷於錯誤，因而分別於99年8 月5
      日下午3 時6 分、99年8 月10日下午3 時30分、99年8 月
      10日某時許，存款或匯款9 萬元、1 萬6 千元及1 萬2 千
      元元至被告黃家威所引介購買之另案被告劉昆樺所申請開
      立之合庫東竹北分行帳號0000000000000 號帳戶及花蓮國
      安郵局帳號00000000000000號帳戶內等情，是核成年人「
      小志」與上揭所屬詐騙集團成員所為，均係犯刑法第339
      條第1 項之詐欺取財罪。又「小志」與上揭所屬詐騙集團
      成員就本件詐欺取財犯行，有犯意聯絡及行為分擔，均為
      共同正犯。
  ２、被告黃家威基於幫助成年人「小志」向他人詐欺取財之不
      確定故意，引介向另案被告劉昆樺購買所申請開立之合庫
      東竹北分行帳號0000000000000 號帳戶及花蓮國安郵局帳
      號00000000000000號帳戶，是核其所為，均係犯幫助犯刑
      法第339 條第1 項之詐欺取財罪，並應依刑法第30條第2
      項之規定減輕其刑。
（二）數罪併罰：被告黃家威所犯如犯罪事實一、（一）、（二
      ）所示之2次媒介購買帳戶之犯行，其犯意各別、行為互
      殊，自應分別論罪，併合處罰。
（三）量刑：爰審酌被告黃家威前有幫助詐欺之刑事前科紀錄，
      有臺灣高等法院被告前案紀錄表1 份在卷可佐，雖不構成
      累犯，但足徵素行非善，其前業因所提供之相關金融帳戶
      遭人供做詐欺取財之工具，而遭本院於100 年4 月29日以
      99年度竹東簡字250 號判決有期徒刑3 月，然竟不悔改，
      不思守法自制，循正當途徑獲取所需，竟幫助詐騙集團媒
      介收購人頭帳戶，助長詐欺取財犯罪之風，再者該等犯罪
      集團核心成員藏身幕後，被告黃家威竟媒介收購人頭帳戶
      ，被告黃家威所為亦有礙於對該犯罪集團其餘成員之追查
      ，降低遭查獲之風險，助長犯罪之猖獗，破壞社會秩序甚
      鉅，犯後又否認犯行，於本院排定之調解期日亦未到庭等
      一切情狀，分別量處如主文所示之刑，併定其應執行之刑
      ，及分別諭知易科罰金之折算標準，以示懲儆。
五、依刑事訴訟法第449 條第1 項前段、第454 條第1 項，刑法
    第339 條第1 項、第30條第1 項前段、第2 項、第51條第5
    項、第41條第1 項前段、第2 項，刑法施行法第1 條之1第1
    項、第2 項前段，逕以簡易判決處刑如主文。
中    華    民    國    100    年    8    月     8    日
                  新竹簡易庭  法  官  劉兆菊
以上正本證明與原本無異。
如不服本判決應於收受本判決後10日內向本院提出上訴書狀，上
訴書狀應敘述具體理由。上訴書狀未敘述上訴理由者，應於上訴
期間屆滿後20日內補提理由書狀於本院「切勿逕送上級法院」。
中    華    民    國    100    年    8    月     8    日
                              書記官  許榮成
附錄論罪科刑法條：
中華民國刑法第339條第1項
意圖為自己或第三人不法之所有，以詐術使人將本人或第三人之
物交付者，處5 年以下有期徒刑、拘役或科或併科1 千元以下罰
金。
中華民國刑法第30條
幫助他人實行犯罪行為者，為幫助犯。雖他人不知幫助之情者，
亦同。
幫助犯之處罰，得按正犯之刑減輕之。